【裁判字號】    95,上訴,956
【裁判日期】    951009
【裁判案由】    家暴傷害
【裁判全文】
臺灣高等法院臺南分院刑事判決         95年度上訴字第956號
    上  訴  人
    即  被  告  甲○○
上列上訴人因違反家庭暴力防治法等案件，不服臺灣台南地方法
院九十四年度易字第一０一五號中華民國九十五年七月二十七日
第一審判決（起訴案號：臺灣台南地方法院檢察署九十四年度營
偵字第一一０二號），提起上訴，本院判決如下：
    主      文
原判決撤銷。
甲○○犯傷害直系血親尊親屬罪，累犯，處有期徒刑壹年貳月。
    事      實
一、甲○○於民國九十年間，曾因違反毒品危害防制條例案件，
    經台灣台南地方法院及本院判處有期徒刑一年，於民國九十
    二年四月六日執行完畢。又於民國九十四年間因違反家庭暴
    力防治法案件，經台灣台南地方法院於民國九十四年五月二
    十五日判處有期徒刑十月確定，於民國九十四年十一月十六
    日起入監執行，甫於民國九十五年九月十五日因縮短刑期而
    執行完畢。惟仍不知悔改，明知乙○○○係其母親，乃其直
    系血親尊親屬，二人具有家庭暴力防治法第三條第三款所定
    之家庭成員關係，且其已於民國九十三年十月十七日，經台
    灣台南地方法院依家庭暴力防治法第十三條之規定，以九十
    三年度家護字第三九八號通常保護令，令其不得對乙○○○
    實施身體或精神上不法侵害之行為及不得直接或間接對於乙
    ○○○為騷擾之聯絡行為，該保護令之有效期間為自核發之
    時即民國九十三年十月十七日起計一年。詎其於上開保護令
    有效期間之民國九十四年九月二十七日晚七時許，在臺南縣
    北門鄉北門村一八五號其住處，因酒後向其母乙○○○索取
    金錢遭拒，竟基於違反上開保護令及傷害直系血親尊親屬乙
    ○○○之身體之犯意，以腳踢乙○○○之右腿，致乙○○○
    之右腿再撞及置於附近之鐵製垃圾桶，因而致乙○○○受有
    右下腿挫裂傷長一公分、寬０．五公分及右下腿青腫長九．
    三公分、寬六．二公分之傷害，並因而違反上開保護令所定
    禁止其對乙○○○實施身體上不法侵害行為之家庭暴力行為
    之規定。
二、案經乙○○○訴請台南縣警察局學甲分局移送臺灣臺南地方
    法院檢察署檢察官偵查起訴。
    理      由
一、按被告以外之人於偵查中向檢察官所為之陳述，除顯有不可
    信之情況者外，得為證據，刑事訴訟法第一百五十九條之一
    第二項定有明文。經查：証人即被害人乙○○○於檢察官偵
    查中具結後所為之陳述，因檢察官原則上均能遵守法律規定
    ，不致違法取供，且証人乙○○○之陳述係於日間所為，並
    於製作完成交其親閱內容，經其確認無訛後始簽名，足見其
    於偵查中向檢察官所為之陳述，應無顯有不可信之情況，揆
    諸前開規定，其於偵查中向檢察官所為之業已具結之陳述，
    自得為証據，合先敘明。
二、訊據上訴人即被告甲○○矢口否認有何犯行，辯稱：伊母親
    乙○○○之傷，係其自己停放腳踏車時不小心弄傷的，並非
    伊踢傷的，另伊每日工作之所得為一千八百元，且伊亦已早
    已戒除毒癮，伊母親復已供稱伊並未要購買機車，足見伊實
    無為向母親索討金錢而毆打母親之必要等語。經查：被告確
    有於上開時地，因酒後向其母親乙○○○索取金錢遭拒，竟
    以傷害之犯意，以腳踢乙○○○之右腿，致乙○○○之右腿
    再撞及置於附近之鐵製垃圾桶，因而受有如事實欄所載之傷
    害等情，業據証人即被害人乙○○○於檢察官偵訊時及原審
    審理時証述綦詳（見偵訊卷第四十一頁及原審卷第四十四頁
    至第四十七頁筆錄），另証人即被害人乙○○○確受有如事
    實欄所載之傷害乙節，亦有聖恩診所於民國九十四年九月二
    十八日出具之診斷證明書一紙及照片二張在卷可稽（附於偵
    訊卷第三十一頁及警詢卷第十七、十八頁），按被害人與被
    告二人，依後所述，係母子關係，且被害人於原審審理時仍
    表示希望法院給被告一次機會（見原審卷第四十七頁筆錄）
    ，足見被害人依舊疼惜愛護被告，設若被告確無上開犯行，
    衡情被害人應無故意誣陷其子之理，足証証人即被害人乙○
    ○○上開供述，應堪採信。雖証人乙○○○於偵訊中供稱被
    告向伊索取金錢係為購買機車等語，嗣於原審審理時則供稱
    被告向伊索取金錢並非為購買機車，伊不知被告要錢做何使
    用等語，致其供述前後不符，惟其就被告確有向伊索取金錢
    及確有以如事實欄所載之方式傷害伊等基本事實所為之陳述
    ，則無二致，是自難因上開些微瑕疵即遽認証人乙○○○之
    供述均不足採，併此敘明。次查：被害人乙○○○係被告之
    母，乙○○○乃其直系血親尊親屬，二人具有家庭暴力防治
    法第三條第三款所定之家庭成員關係，且被告已於民國九十
    三年十月十七日，經台灣台南地方法院依家庭暴力防治法第
    十三條之規定，以九十三年度家護字第三九八號通常保護令
    ，令其不得對乙○○○實施身體或精神上不法侵害之行為及
    不得直接或間接對於乙○○○為騷擾之聯絡行為，該保護令
    之有效期間為自核發之時即民國九十三年十月十七日起計一
    年乙節，亦有台灣台南地方法院九十三年度家護字第三九八
    號通常保護令影本一份、臺南縣警察局學甲分局保護令執行
    紀錄表一紙及戶籍資料一紙在卷可稽（附於警詢卷第十二頁
    、第十五頁及本院卷第五十三頁），且為被告所不爭執，是
    被告確有於保護令有效期間之民國九十四年九月二十七日傷
    害其直系血親尊親屬，並因而違反上開保護令所定禁止其對
    乙○○○實施身體上不法侵害行為之家庭暴力行為之規定之
    事實，亦堪認定。末查：被告雖辯稱伊每日工作之所得為一
    千八百元，且伊亦已早已戒除毒癮，足見伊實無為向母親索
    討金錢而毆打母親之必要等語，並聲請傳訊証人涂和順以証
    明其確有上開工作收入。惟查：被告每日工作所得是否確為
    一千八百元及其是否確已戒除毒癮，經核與其有無向其母索
    取金錢，其間並無必然關聯，自難因其每日工作所得確為一
    千八百元及其確已戒除毒癮，即遽認其確未向其母索取金錢
    ，是被告上開辯解，均不足資為其有利之依據，本件應無傳
    訊証人涂和順之必要，且被告亦未提供証人涂和順之住、居
    所，以供傳喚，爰未依其聲請傳喚証人涂和順；另本件事証
    已明確，且証人即被害人乙○○○於原審到庭接受詰問時，
    被告亦當庭表示已無問題詰問証人乙○○○等語（見原審卷
    第四十七頁筆錄），足見本件亦無再次傳訊証人乙○○○之
    必要，爰未依被告之聲請傳喚証人乙○○○，併此敘明。是
    綜上所述，被告罪証已明確，所辯要屬卸責之詞，均不足採
    ，其上開犯行，洵堪認定。
三、查被告行為後，民國九十四年二月二日修正公布之刑法第四
    十七條，已於民國九十五年七月一日施行，將原先之「受有
    期徒刑之執行完畢，或受無期徒刑或有期徒刑一部之執行而
    赦免後，五年以內再犯有期徒刑以上之罪者，為累犯，加重
    本刑至二分之一」之規定，修正為第一項「受徒刑之執行完
    畢，或一部之執行而赦免後，五年以內故意再犯有期徒刑以
    上之罪者，為累犯，加重本刑至二分之一」，並增列第二項
    「第九十八條第二項關於因強制工作而免其刑之執行者，於
    受強制工作處分之執行完畢或一部之執行而免除後，五年以
    內故意再犯有期徒刑以上之罪者，以累犯論」之規定；另刑
    法施行法亦於民國九十五年六月十四日增訂第一之一條「中
    華民國九十四年一月七日刑法修正施行後，刑法分則編所定
    罰金之貨幣單位為新臺幣。九十四年一月七日刑法修正時，
    刑法分則編未修正之條文定有罰金者，自九十四年一月七日
    刑法修正施行後，就其所定數額提高為三十倍。但七十二年
    六月二十六日至九十四年一月七日新增或修正之條文，就其
    所定數額提高為三倍」之規定，並自民國九十五年七月一日
    起施行。依上開規定，新增訂之刑法施行法第一之一條之規
    定，僅係將刑法分則所定罰金刑之貨幣單位換算為新台幣而
    已，並無較有利於行為人之情形，另修正後刑法第四十七條
    係以「故意」再犯有期徒刑以上之罪者，始構成累犯，而被
    告係故意犯本件有期徒刑以上之罪，是不論依新法或舊法之
    規定，其行為均構成累犯，足見修正後刑法第四十七條之規
    定，並無有利於被告之情形，依民國九十五年七月一日施行
    之刑法第二條第一項前段之規定，自應適用行為時法即民國
    九十五年七月一日修正施行前刑法第四十七條之規定。又本
    件既應適用修正前刑法之規定，基於新舊法不得割裂適用之
    原則，本件自有罰金罰鍰提高標準條例第一條之規定之適用
    ，而無新增訂刑法施行法第一之一條之規定之適用，合先敘
    明。
四、核被告所為，係犯家庭暴力防治法第五十條第一款之違反保
    護令罪及刑法第二百八十條、第二百七十七條第一項之傷害
    直系血親尊親屬罪。其以一傷害行為，同時觸犯違反保護令
    罪及傷害直系血親尊親屬罪，係一行為觸犯上開二罪名，應
    依想像競合犯之例，從一重之傷害直系血親尊親屬罪處斷，
    並依刑法第二百八十條之規定，加重其刑。公訴意旨認應從
    一重之違反保護令罪處斷，容有未洽。查被告於民國九十年
    間，曾因違反毒品危害防制條例案件，經台灣台南地方法院
    及本院判處有期徒刑一年，於民國九十二年四月六日執行完
    畢等情，有臺灣高等法院被告全國前案紀錄表一紙在卷可稽
    ，是其受有期徒刑之執行完畢後，五年內再犯本件有期徒刑
    以上之罪，為累犯，應依刑法第四十七條之規定，遞加其刑
    。
五、原審予以論罪科刑，固非無見，惟查：被告行為後，刑法施
    行法已於民國九十五年六月十四日增訂第一之一條之規定，
    並自民國九十五年七月一日起施行，原審未予敘明本件何以
    仍有罰金罰鍰提高標準條例第一條之規定之適用，而無新增
    訂刑法施行法第一之一條之規定之適用，容有未洽；另原審
    漏未引用新修正刑法第二條第一項前段及家庭暴力防治法第
    五十條第一款等條文，亦有未洽，是被告上訴意旨否認犯罪
    ，指摘原判決不當，雖無理由，惟原判決既有上開可議之處
    ，自應由本院將原判決予以撤銷改判，期臻妥適。爰審酌被
    告於民國九十四年間曾因違反家庭暴力防治法案件，經台灣
    台南地方法院判處有期徒刑十月，於民國九十四年十一月十
    六日起入監執行，甫於民國九十五年九月十五日因縮短刑期
    而執行完畢，有前科資料在卷可稽，其與被害人係母子關係
    ，犯罪結果嚴重影響社會善良風俗，被害人所受之傷害尚屬
    輕微，且被害人於原審審理時已當庭表示希望能給被告一自
    新機會，檢察官於原審審理時當庭請求量處被告有期徒刑一
    年六月及被告犯罪後否認犯行等一切情狀，仍如原審量處如
    主文第二項所示之刑。
據上論斷，應依刑事訴訟法第三百六十九條第一項前段、第三百
六十四條、第二百九十九條第一項前段、民國九十五年七月一日
施行之刑法第二條第一項前段，民國九十五年七月一日施行前刑
法第二百八十條、第二百七十七條第一項、第五十五條、第四十
七條、家庭暴力防治法第五十條第一款，罰金罰鍰提高標準條例
第一條前段，判決如主文。
本案經檢察官張太龍到庭執行職務。
中    華    民    國    95    年    10    月    9     日
                  台灣高等法院台南分院刑事第四庭
                          審判長法官  吳  志  誠
                                法官  林  勝  木
                                法官  陳  珍  如
以上正本證明與原本無異。
如不服本判決，應於收受本判決後十日內向本院提出上訴書狀。
其未敘述上訴理由者並得於提起上訴後十日內向本院補提理由書
狀（均須按他造當事人之人數附繕本）「切勿逕送上級法院」。
                              書記官  周  美  莉
中    華    民    國    95    年    10    月    11    日
附錄：本判決論罪科刑條文
中華民國刑法第280條
（傷害直系血親尊親屬罪）
對於直系血親尊親屬，犯第277條或第278條之罪者，加重其刑至
二分之一。
中華民國刑法第277條第1項
（普通傷害罪）
傷害人之身體或健康者，處 3 年以下有期徒刑、拘役或 1 千元
以下罰金。
家庭暴力防治法第50條
（違反保護令罪之處罰）
違反法院依第 13 條、第 15 條所為之下列裁定者，為本法所稱
之違反保護令罪，處3年以下有期徒刑、拘役或科或併科新台幣
10萬元以下罰金︰
一  禁止實施家庭暴力行為。
二  禁止直接或間接騷擾、接觸、通話或其他連絡行為。
三  命遷出住居所。
四  遠離住居所、工作場所、學校或其他特定場所。
五  命完成加害人處遇計畫：戒癮治療、精神治療、心理輔導或
    其他治療、輔導。


司法院資訊處製作；財團法人民間司法改革基金會備份。
